臺灣新竹地方法院刑事判決　　　　　　　　94年度訴字第79號
公訴檢察官　臺灣新竹地方法院檢察署檢察官
被　　　告　甲○○　男　23歲.
上列被告因偽造文書等案件，經檢察官提起公訴（93年度核退偵
字第422 號），本院裁定以簡式審判程序審理，判決如下：
    主  文
甲○○意圖為自己不法之所有，而侵占對於業務上所持有之物，
處有期徒刑陸月，如易科罰金，以參佰元折算壹日。緩刑貳年。
靚車高手汽車美容公司及元大通訊器材行信用卡簽帳單上偽造之
「乙○○」署名共肆枚，均沒收。
    事  實
一、甲○○於民國93年5 月初任職於靚車高手汽車美容公司，由
    該公司指派擔任新竹市○○路233 號3 樓新竹風城分店店長
    ，負責管理員工、業務推展及處理客戶消費結帳等工作，為
    從事業務之人員。其於93年5 月9 日晚上7 時22分許，在新
    竹風城分店上班時，因客戶乙○○在店內消費後，交付乙○
    ○所有之新竹國際商業銀行股份有限公司（下稱新竹國際商
    銀）信用卡（卡號：0000000000000000號）予其刷卡付帳，
    其持該張信用卡，在店內印錄機刷卡辨識通過，並將簽帳單
    交給乙○○簽名後，見乙○○忘記向其取回信用卡即行離開
    ，心生貪念，欲持該張信用卡刷卡消費，竟基於意圖為自己
    不法所有之犯意，將該張信用卡侵占入己。嗣為達以該張信
    用卡刷卡消費之目的，先後於下列時地為詐欺及行使偽造私
    文書之行為：
（一）於93年5 月10日上午11時3 分許，利用其在上址新竹風城
      分店上班之機會，以上開信用卡在店內印錄機上刷卡確認
      信用卡仍可使用後，明知乙○○未於當日在當店內消費商
      品，竟基於行使偽造文書之概括犯意及詐欺得利之犯意，
      於同日下午3 時31分許，持該張信用卡在店內印錄機上刷
      卡並輸入4,800 元之消費金額，接著在「靚車高手汽車美
      容公司」信用卡簽帳單持卡人簽名欄上偽造「乙○○」署
      名二枚（每份簽帳單一式二聯，採複寫方式，甲○○在客
      戶存查聯上偽造「乙○○」之署名，同時複寫在特約商店
      存查聯），用以證明乙○○消費之金額，並同意依照信用
      卡使用規定，將依簽帳單上所示之全部金額，付款予發卡
      銀行，而偽造該紙私文書，且將偽造之私文書簽帳單特約
      商店存根聯持向信用卡中心請款，主張靚車高手汽車美容
      公司可依該紙簽帳單所載之金額，向發卡銀行請求付款之
      意思而行使之，致信用卡中心陷於錯誤，誤以為乙○○確
      實持卡消費，而依刷卡金額付款給靚車高手汽車美容公司
      ，甲○○因此取得向公司請求客戶消費金額百分之六抽成
      獎金之不法利益，足以生損害於乙○○、靚車高手汽車美
      容公司及信用卡中心。
（二）於93年5 月10日晚上8 時48分許，利用在新竹風城分店上
      班之機會，以上開信用卡在店內印錄機上刷卡確認信用卡
      仍可使用後，承前行使偽造文書之概括犯意及另基於詐欺
      取財之犯意，於同日晚上9 時34分許，至新竹市○○路○
      段471 號1 樓元大通訊器材行購物時，假冒其係信用卡持
      用人乙○○，欲以該張信用卡刷卡消費，不知情之店員持
      該張信用卡在印錄機上刷卡辨識通過後，由其在「元大通
      訊器材行」信用卡簽帳單持卡人簽名欄上偽造「乙○○」
      署名二枚（偽造署名之方式同上），用以證明乙○○消費
      之金額，並同意依照信用卡使用規定，將依簽帳單上所示
      之全部金額，付款予發卡銀行，而偽造該紙私文書，且將
      所偽造之私文書簽帳單特約商店存根聯交給店員，主張元
      大通訊器材行可依該紙簽帳單所載之金額，向發卡銀行請
      求付款之意思而行使之，致該店員陷於錯誤，誤以為甲○
      ○即是乙○○本人，而同意甲○○以上開信用卡刷卡消費
      之方式，購買價值14,420元之行動電話一支，並將該支行
      動電話交予其收受，足以生損害於乙○○、新竹國際商業
      銀行及元大通訊器材行。嗣乙○○發覺上開信用卡不見，
      於同年5 月11日主動向新竹國際商業銀行辦理掛失，經新
      竹國際商業銀行查詢該張信用卡刷卡消費狀況後，發現信
      用卡遭人盜刷，馬上報警處理，經警方循線查獲上情。
二、案經乙○○訴由新竹市警察局報請臺灣新竹地方法院檢察署
    檢察官偵查起訴。
    理  由
一、被告甲○○所犯業務侵占、行使偽造私文書及詐欺等三罪，
    均非死刑、無期徒刑、最輕本刑為三年以上有期徒刑之罪或
    高等法院管轄第一審之案件，其於本院準備程序進行中，就
    被訴事實先為有罪之陳述，本院認為合於刑事訴訟法第273
    條之1 之規定，裁定進行簡式審判程序，先予敘明。
二、上述事實，業經被告甲○○於警訊、偵查中及本院審理時坦
    白承認，核與證人乙○○證述將上開信用卡交給被告後，遭
    被告侵占，嗣並持之刷卡消費，且在簽帳單上偽簽「乙○○
    」署名、證人即新竹國際商業銀行職員何茂源證述乙○○所
    有之上開信用卡遭人盜刷消費、證人即靚車高手汽車美容公
    司職員張允謙及陳淑真證述被告係新竹風城分店店長，可依
    約向公司請求乙○○在該分店消費金額百分之六獎金之利益
    等情節大致相符，並有新竹國際商業銀行偽冒案件調查報告
    、持卡人關係戶查詢、靚車高手汽車美容公司及元大通訊器
    材行信用卡簽帳單各一紙在卷可資佐證，足見被告之自白與
    事實相符，可以採信，事證明確，被告業務侵占、行使偽造
    私文書、詐欺取財及詐欺得利之犯行均堪認定。
三、被告甲○○於案發當時在靚車高手汽車美容公司新竹風城分
    店擔任店長職務，負責管理員工、業務推展及處理客戶消費
    結帳等工作，業經其供明在卷。是核被告將業務上持有之信
    用卡侵占入己之行為，係犯刑法第336 條第2 項之業務侵占
    罪。其持該侵占之信用卡，在上開新竹風城分店刷卡，並偽
    造簽帳單向信用卡中心請款，用以取得對靚車高手汽車美容
    公司請求刷卡消費金額百分之六利益之行為，係犯刑法第21
    6 條、第210 條之行使偽造私文書罪及刑法第339 第2 項之
    詐欺得利罪。其持侵占之信用卡，在元大通訊器材行刷卡購
    物，並將偽造簽帳單交予店員之行為，係犯刑法第216 條、
    第210 條之行使偽造私文書罪及刑法第339 條第1項 之詐欺
    取財罪。其在簽帳單上偽造「乙○○」署名之行為，為偽造
    私文書之部分行為，偽造私文書後持以行使，偽造之低度行
    為為其後行使之高度行為所吸收，均不另論罪。其先後二次
    行使偽造私文書之行為，時間緊接，手法相同，觸犯構成要
    件相同之罪名，顯係基於概括犯意反覆為之，為連續犯，應
    依刑法第56條之規定論以一罪。其侵占乙○○之信用卡後，
    持該張信用卡刷卡，達成其刷卡消費之目的，則其所犯業務
    侵占罪、行使偽造私文書罪、詐欺取財罪及詐欺得利罪間，
    有方法與目的之牽連關係，應依刑法第55條後段牽連犯之規
    定，從一重之業務侵占罪處斷。
四、檢察官起訴書固認被告上開侵占信用卡之行為，係犯刑法第
    337 條之侵占遺失物罪；其於93年5 月10日上午11時3 分許
    及同日晚上8 時48分許，持上開信用卡在上址新竹風城分店
    內印錄機上刷卡確認信用卡是否可以使用之行為，涉犯刑法
    216 條、第210 條行使偽造私文書及刑法第339 條第2 項之
    詐欺得利罪。惟蒞庭檢察官於本院審理時，就被告侵占信用
    卡行為所觸犯之法條，當庭變更為刑法第346 條第2 項之業
    務侵占罪；就被告於93年5 月10日上午11時3 分許及同日晚
    上８時48分許刷卡之犯罪事實部分則予以減縮，有本院審理
    筆錄一份在卷可證（見本院卷第21頁），本院自應逕依蒞庭
    檢察官變更後之法條及減縮後之犯罪事實予以審理。
五、爰審酌被告無何前科之素行、因一時貪念而侵占客戶信用卡
    ，持以刷卡消費之犯罪動機與目的、所得不法利益與財物之
    價值不高、造成之損害不大及坦認犯行，深所悔悟，且已賠
    償新竹國際商業銀行之損失，有該銀行偽冒案件調查報告一
    紙在卷可證之犯罪後態度等一切情狀，認以量處如主文所示
    之最低刑為適當，並諭知易科罰金之折算標準。
六、被告未曾受有期徒刑以上刑之宣告，有臺灣新竹地方法院檢
　　察署刑案資料查註紀錄表及臺灣高等法院被告前案紀錄表各
    一份在卷可證，其經此次偵、審程序及刑之宣告，當知所警
    惕，無再犯之虞，本院綜核各情認上述有期徒刑之宣告，已
    足策其自新，所宣告之刑，以暫不執行為適當，併依法諭知
    緩刑二年，以啟向上。
七、被告在靚車高手汽車美容公司及元大通訊器材行信用卡簽帳
    單上偽造之「乙○○」署名共四枚，均應依刑法第219 條之
    規定併予宣告沒收。
據上論斷，應依刑事訴訟法第273 條之1 第1 項、第299 條第1
項前段，刑法第216 條、第210 條、第339 條第1 項、第2 項、
第336 條第2 項、第55條、第41條第1 項前段、第74條第1 款、
第219 條，罰金罰鍰提高標準條例第1 條前段、第2 條，判決如
主文。
本案經檢察官宋重和到庭執行職務
中　　華　　民　　國　　94　　年　　3 　　月　　31　　日
                  刑事第六庭    法　官　  林昌義
以上正本證明與原本無異。
如不服本判決，應於判決送達後十日內向本院提出上訴狀 (應附
繕本 )，上訴於臺灣高等法院。
中　　華　　民　　國　　94　　年　　3 　　月　　31　　日
                                書記官    黃旭淑
附錄本判決論罪科刑法條全文
中華民刑法第210條：
偽造、變造私文書，足以生損害於公眾或他人者，處五年以下有
期徒刑。
中華民國刑法第216 條：
行使第二百十條至第二百十五條之文書者，依偽造、變造文書或
登載不實事項或使登載不實事項之規定處斷。
中華民國刑法第339條第1項、第2項
意圖為自己或第三人不法之所有，以詐術使人將本人或第三人之
物交付者，處五年以下有期徒刑、拘役或科或併科1,000 元以下
罰金。
以前項方法得財產上不法之利益或使第三人得之者，亦同。
中華民國刑法第336條第2項
對於業務上所持有之物，犯前條第一項之罪者，處六月以上五
年以下有期徒刑，得併科3,000以下罰金。
